【裁判字號】    99,上易,33
【裁判日期】    990624
【裁判案由】    竊盜
【裁判全文】
臺灣高等法院花蓮分院刑事判決          99年度上易字第33號
上  訴  人  臺灣臺東地方法院檢察署檢察官
被      告  甲○○
被      告  丁○○
被      告  丙○○
前列二人共同
指定辯護人  蕭芳芳律師
上列上訴人因被告等竊盜等案件，不服臺灣臺東地方法院98年度
易字第137號中華民國99年1月12日第一審判決（起訴案號：臺灣
臺東地方法院檢察署97年度偵字第1414號），提起上訴，本院判
決如下：
    主  文
原判決撤銷。
甲○○犯結夥竊盜罪，累犯，處有期徒刑壹年。
丁○○、丙○○犯結夥竊盜罪，各處有期徒刑陸月，如易科罰金
，均以新臺幣壹仟元折算壹日。
    事  實
一、甲○○前於民國92年間因竊盜案件，經台灣台東地方法院以
    92年度易字第161號判處有期徒刑10月確定；又因施用毒品
    案件，經上開法院以93年度簡上字第43號判處有期徒刑8月
    確定，合併定應執行有期徒刑1年5月，於94年4月22日縮短
    刑期執行完畢。又於95年間再因竊盜案件，經台灣台東地方
    法院以95年度易字第219號判處有期徒刑6月確定，嗣經96年
    度聲減字第42號裁定減為有期徒刑3月，於96年7月16日縮短
    刑期執行完畢。甲○○猶不知悔改，意圖為自己不法所有，
    於97年2月27日凌晨，先至台東縣池上鄉新興村新興110號台
    糖牧野渡假村東欣路正門，徒手破壞不鏽鋼電動伸縮鐵捲門
    ，置於地面上，而後至丁○○住處，各以新台幣（下同）4,
    000元為代價僱請丁○○、丙○○搬運物品。同日凌晨1時30
    分許，甲○○駕車搭載丁○○、丙○○至台糖牧野渡假村東
    欣路正門，丁○○、丙○○已明知甲○○商請搬運之物為台
    糖牧野渡假村不鏽鋼電動伸縮鐵捲門1組(含馬達1具)，竟與
    甲○○共同意圖為自已不法所有之犯意聯絡，合力將地面上
    之電動伸縮鐵捲門搬運至上開小貨車上，得手後離去。
二、案經臺東縣警察局關山分局報告臺灣臺東地方法院檢察署檢
    察官偵查起訴。
    理  由
壹、程序方面：被告甲○○對於本判決下列所引之證據均同意有
    證據能力；被告丁○○、丙○○及辯護人除爭執證人傅松齡
    偵查中證詞之證據能力外，亦均同意有證據能力。本院審核
    本判決所引證據做成時並無不法，且無證明力明顯過低之情
    ，認應有證據能力。另證人傅松齡於偵查中關於本案查獲經
    過之陳述，從形式上觀察，係其親身體驗之見聞事實，非屬
    傳聞證據，復經原審法院詰問在卷，應有證據能力，辯護人
    僅泛稱傅松齡偵查中陳述傳聞本案係甲○○、丁○○、丙○○所犯為臆測之詞，而否認其證據之證據能力，要無可採。
貳、實體方面：
一、訊據被告甲○○坦承於前揭時、地竊盜台糖牧野渡假村東欣
    路正門之不鏽鋼電動伸縮鐵捲門1組(含馬達1具)之事實，被
    告丁○○、丙○○亦供承有於上揭時、地，協助甲○○將電
    動伸縮鐵捲門搬運至貨車之事實不諱。惟均否認有構成結夥
    竊盜犯行，被告甲○○僅辯稱：丁○○、丙○○2人不知電
    動伸縮鐵捲為其所竊事實，丁○○、丙○○2人則辯稱渠等
    未參與竊盜電動伸縮鐵捲門行為，僅係搬運贓物云云。經查
    ：
  (一)被告3人於前揭時、地合力搬運之不鏽鋼電動伸縮鐵捲門乃
    屬台糖牧野渡假村所有之物，業經證人戊○○於警詢、偵查
    中指證明確，而堪認定。另被告3人合力搬運電動伸縮鐵捲
    門至被告甲○○所駕駛之貨車而載離台糖牧野渡假村乙節，
    亦據被告3人供承在卷，並有證人王玉琴、傅松齡於偵查及
    本院審理中結證可佐，足堪認定被告前揭自白與事實相符，
    洵屬可採。
  (二)據被告甲○○供稱：上開鐵捲門之電源線及固定支柱係由其
    一人徒手破壞後，始商由被告丁○○、丙○○共同搬運上車
    等語，固然可信。惟查，被告丁○○、丙○○受被告甲○○
    之請託，共同至台糖牧野渡假村東欣路正門，合力將現場之
    電動伸縮鐵捲門搬運上車之事實，可見被告甲○○尚未完全
    破壞台糖牧野度假村對於該鐵捲門之持有狀態，亦未將鐵捲
    門移置於其支配管領力之下，是以被告甲○○竊盜犯行尚未
    完成，被告丁○○、丙○○協助搬運電動伸縮鐵捲門，使被
    告甲○○竊盜犯罪得以既遂，其等搬運行為仍該當竊盜之構
    成要件行為，而應論處被告3人結夥竊盜罪。
  (三)雖被告丁○○、丙○○2人均領有中度智障之身心障礙手冊
    ，然其等辨識行為違法或依其辨識而行為之能力，並無顯著
    降低之情形。此由卷附之臺灣高等法院被告前案紀錄表所載
    ，被告2人於少年時有多次竊盜之非行紀錄，及被告丁○○
    成年後更有竊盜犯罪之刑案紀錄，可知其等對於竊盜為犯罪
    行為應受刑事懲罰，非無認識。再從被告丁○○於警詢之初
    即供稱「雖他（指甲○○）沒有告訴我，但我知道這是他要
    竊取之物品，因為我到場時電動門已被推倒」（警卷第8頁
    ），接而於偵查中供稱「（你是否知道甲○○拿的鐵門是偷
    來的的嗎？）知道，因為那是糖廠的東西。」「（既然知道
    這樣做就是幫他偷東西，沒想過嗎？）有想過，因為那時小
    孩需要奶粉錢」（偵卷第43頁）、「因為那裡是糖廠，我就
    想那邊不可能有甲○○的東西」（偵卷第45頁），再於審理
    時稱：「我們知道那是牧野渡假村的大門」（原審卷第189
    頁）。另被告丙○○於警詢之初供稱「我事前不知道，但到
    現場一看是糖廠牧野中心的伸縮電動門，見電源線及固定支
    柱也被剪斷，才知道他（指甲○○）是要我們幫忙偷竊伸縮
    電動門」（警卷第15頁）、「甲○○載我們到現場後，我們
    才發覺是要竊取他人物品，而且到了現場沒有其他交通工具
    可以離開，就協助他搬取該白鐵伸縮電動門」（警卷第16頁
    ），繼之於偵查中供稱「去之前我不知道，我去時我知道那
    是糖廠的東西，所以我知道是偷的」（偵卷第45頁），又再
    於審理時供稱：「我們知道那是牧野渡假村的大門」（原審
    卷第189頁）。由上可知，被告2人回答問題之思考脈絡皆清
    晰有條理，也能非常清楚的辨明台糖牧野渡假中心之鐵捲門
    並非被告甲○○所有，而渠2人亦均在偵查及原審審理時承
    認竊盜犯罪（偵卷第45、48頁）。再從傅松齡於偵查中所陳
    本案破獲之經過內容（偵卷第77至78頁），被告丁○○在證
    人傅松齡訪查之時猶否認犯罪，經勸諭下方為吐實，益見被
    告丁○○尚具有隱蔽犯罪及脫免訴追之意，非無法辨別其行
    為係屬違法之人。是依上開說明，足認被告丁○○、丙○○
    於行為當時並無辨識能力不足之情事，是辯護人請求依刑法
    第19條第2項規定，對被告2人減輕其刑，亦委不足採。
    綜上所述，被告丁○○、丙○○在發現甲○○所為犯行後，
    不但未予拒絕，仍決定協助甲○○將鐵捲門搬運至車上，使
    竊盜行為完成既遂，是以被告丁○○、丙○○與甲○○基於
    竊盜決意，而為竊盜行為分擔之事證明確，均堪以認定，應
    依法論科。
四、核被告甲○○、丁○○、丙○○所為，均係犯刑法第321條
    第1項第4款之加重竊盜罪。查被告甲○○有如犯罪事實欄所
    載前科執行情形，並有台灣高等法院被告前案紀錄表在卷可
    稽，其於前案有期徒刑執行完畢後，5年內故意再犯有期徒
    刑以上之本罪，為累犯，應依刑法第47條第1項之規定，加
    重其刑。爰審酌被告甲○○有多次竊盜前科，素行不佳，為
    國中畢業正值壯年之男子，不思以正當方式謀生，甫執行完
    畢即又再犯，復未與被害人和解，犯後坦承涉案，併其犯罪
    手段、犯罪所生危害等一切情狀，量處如主文所示之刑。另
    被告丙○○、丁○○2人自少年時期即有多次竊盜前科，並
    付訓誡、假日生活輔導及保護管束，素行不佳，但均領有身
    心障礙手冊，從事殯葬業臨時工，工作收入不穩定，明知上
    開鐵捲門非被告甲○○所有，仍在圖各自4000元之搬運費用
    下，將鐵捲門搬運上車，使竊盜犯罪既遂，實屬不該，惟衡
    酌其等犯罪情節尚屬輕微，惡性不大，及犯罪後尚能坦承犯
    行，併其等之犯罪手段、品行、智識程度等一切情狀，量處
    如主文所示之刑，期收矯治之效。
五、原審失察對被告甲○○論處刑法第320條第1項普通竊盜罪刑
    及認定被告丁○○、丙○○應構成搬運贓物罪而為竊盜無罪
    之諭知，尚屬有誤，檢察官上訴為有理由，應由本院予以撤
    銷改判。
六、被告丁○○、丙○○經本院合法傳喚，無正當理由不到庭，
    爰不待其陳述，逕行判決。
據上論斷，應依刑事訴訟法第369條第1項前段、第371條、第364
條、第299條第1項前段，刑法第321條第1項第4款、第41條、第4
7條，刑法施行法1條之1，判決如主文。
本案經檢察官乙○○到庭執行職務。
中    華    民    國    99    年    6     月    24    日
                    刑事庭審判長法  官  謝志揚
                                法  官  賴淳良
                                法  官  劉雪惠
以上正本證明與原本無異。
本件不得上訴。
中    華    民    國    99    年    6     月    24    日
                                書記官  李德霞
附錄本案論罪科刑法條:
中華民國刑法第321條第1項第4款:
（加重竊盜罪）
犯竊盜罪而有左列情形之一者，處6月以上、5年以下有期徒刑：
一、於夜間侵入住宅或有人居住之建築物、船艦或隱匿其內而犯
    之者。
二、毀越門扇、牆垣或其他安全設備而犯之者。
三、攜帶兇器而犯之者。
四、結夥三人以上而犯之者。
五、乘火災、水災或其他災害之際而犯之者。
六、在車站或埠頭而犯之者。
前項之未遂犯罰之。

司法院資訊處製作；財團法人民間司法改革基金會備份。
